臺灣桃園地方法院刑事判決　　　　　 　 95年度訴字第2514號
公　訴　人　臺灣桃園地方法院檢察署檢察官
被　　　告　甲○○
指定辯護人　本院公設辯護人楊晴翔
上列被告因違反毒品危害防制條例案件，經檢察官提起公訴（95
年度毒偵字第4876號），被告於本院準備程序中就被訴事實為有
罪之陳述，經告知簡式審判程序之旨，並聽取當事人之意見後，
本院合議庭裁定由受命法官獨任進行簡式審判程序，檢察官聲請
改依協商程序而為判決，本院判決如下：
    主  文
甲○○施用第一級毒品，累犯，處有期徒刑柒月，扣案之海洛因
貳拾包（合計淨重貳點壹公克）沒收銷燬之；盛裝前開海洛因
之包裝袋貳拾個（空包裝總重點肆貳公克）均沒收。又施用第
二級毒品，累犯，處有期徒刑月。應執行有期徒刑玖月，扣案
之海洛因貳拾包（合計淨重貳點壹公克）沒收銷燬之；盛裝前
開海洛因之包裝袋貳拾個（空包裝總重點肆貳公克）均沒收。
    事實及理由
一、犯罪事實：
    被告甲○○前於民國89年間因施用毒品案件，經本院以89年
    度毒聲字第7895號裁定送觀察、勒戒，於90年6 月9 日入勒
    戒處所，因認有繼續施用之傾向，經本院以90年度毒聲字第
    2839號，裁定令入戒治處所施以強制戒治。嗣經本院以90年
    度毒聲字第4882號裁定停止戒治併付保護管束，於90年12月
    21日釋放出所。復經本院以91年度毒聲字第1751號裁定撤銷
    停止戒治，再入戒治處所施以強制戒治，而於92年2 月27日
    戒治期滿執行完畢釋放出所。另因違反毒品危害防制條例案
    件，經本院以93年度壢簡字第356 號刑事簡易判決判處有期
    徒刑6 月確定，於94年1 月20日縮刑期滿執行完畢；再因違
    反毒品危害防制條例案件，經本院以93年度訴字第1832號刑
    事判決判處有期徒刑7 月確定，並於95年2 月12日縮刑期滿
    執行完畢。詎其仍不知悔改，明知海洛因、甲基安非他命分
    別係毒品危害防制條例所稱之第一級、第二級毒品，不得非
    法持有及施用，竟於前揭強制戒治執行完畢釋放後5 年內，
    基於施用第一級毒品海洛因之犯意，於95年9 月12日下午某
    時，在桃園縣龍潭鄉○○路涵洞旁，以將海洛因摻水置入注
    射針筒內施打之方式，施用第一級毒品海洛因1 次；另基於
    施用第二級毒品甲基安非他命之犯意，於95年9 月11日晚間
    某時，在臺灣地區某不詳處所，以將甲基安非他命置入玻璃
    球內燒烤吸食之方式，施用第二級毒品甲基安非他命1 次。
    嗣於95年9 月12日晚間6 時許，在桃園縣龍潭鄉○○路188
    前為警查獲，並扣得海洛因20包（合計淨重2.13公克）及其
    所有供（但非專供）施用第一級毒品海洛因所用之盛裝前開
    海洛因之包裝袋20個（空包裝總重3.42公克）。案經桃園縣
    政府警局中壢分局報告臺灣桃園地方法院檢察署檢察官偵查
    起訴。
二、證據：
（一）被告於警詢、偵查及本院審理中之自白。
（二）桃園縣政府警察局中壢分局被採尿人姓名編號對照表、檢
      體監管紀錄表及臺灣檢驗科技股份有限公司濫用藥物尿液
      檢驗報告各1 份。
（三）如主文欄所示之扣案物品及其照片2 張。
（四）法務部調查局95年10月15日調科壹字第09523024850號鑑
      定書1 份。
（五）臺灣高等法院被告前案紀錄表1 份。
三、本件經檢察官與被告、辯護人於審判外達成協商之合意且被
    告已認罪，其合意內容為如主文所示。經查前述協商合意並
    無刑事訴訟法第455 條之4 第1 項所列情形之1 ，檢察官聲
    請改依協商程序而為判決，本院爰不經言詞辯論，於協商合
    意範圍內為協商判決。
四、公訴意旨另略以：被告除前揭認定有罪之施用第一級毒品海
    洛因犯行外，基於概括犯意，自95年3 月間某日起至95年9
    月12日晚間6 時許為警查獲止，在桃園縣龍潭鄉○○路188
    號住處等地，連續施用第一級毒品海洛因多次云云。惟查：
    被告於95年9 月12日晚間6 時為警查獲後採集之尿液，經送
    臺灣檢驗科技股份有限公司檢驗結果雖呈鴉片類（包括可待
    因、嗎啡）陽性反應，此有該公司出具之濫用藥物尿液檢驗
    報告1 紙在卷可稽，然此僅足以證明被告在該此為警採尿回
    溯26小時內某時，有施用第一級毒品海洛因1 次之行為，又
    該次施用第一級毒品海洛因之犯行，業經被告自白在卷，並
    經本院認定有罪如上開犯罪事實欄所示。而該次檢驗報告尚
    未足以證明被告除該次施用第一級毒品海洛因之犯行外，於
    95年3 月間某日起至95年9 月12日晚間6 時為警查獲時止，
    尚有何其他施用第一級毒品之行為。此外，本院復查無其他
    積極證據足資證明被告有公訴意旨所指此部分犯行，此部分
    核屬不能證明被告有罪，惟公訴意旨認此部分如成立犯罪，
    與前開論罪科刑之施用第一級毒品罪部分，具連續犯之裁判
    上一罪關係，爰不另為無罪之諭知，附此敘明。
五、另臺灣桃園地方法院檢察署95年度毒偵字第5426號移送併辦
    意旨、95年度毒偵字第5700號移送併辦意旨分別略以：被告
    甲○○於95年10月17日上午7 時許，在桃園縣龍潭鄉○○路
    某土地公廟前施用第一級毒品海洛因及第二級毒品安非他命
    ，嗣於同日下午5 時10分許為警在龍潭鄉○○路252 號前查
    獲，並扣得毒品等物；另於95年10月26日凌晨，在桃園縣龍
    潭鄉○○路188 號住處內施用第一級毒品海洛因，嗣於同日
    中午12時30分許為警在上址查獲，並扣得海洛因殘渣袋1 個
    及削尖吸管1 支。因認被告涉犯毒品危害防制條例第10條第
    1 項、第2 項施用第一級、第二級毒品罪嫌，而與本案之施
    用第一級、第二級毒品罪，有集合犯之關係，屬實質上一罪
    ，故移請併案審理。惟按刑法第56條連續犯之規定，於94年
    2 月2 日經修正公布予以刪除，自95年7 月1 日起施行，而
    連續犯在本質上原屬數罪，於連續犯之規定廢除後，對於先
    前實務上以連續犯予以處理之案件，應視具體個案，除對於
    合乎接續犯或包括的一罪之情形，認其構成單一之犯罪外，
    應認係數罪併罰（最高法院95年度台上字第4112號判決參照
    ）。而關於上開判決所提及之「包括一罪」，雖未曾明文於
    刑法條文上出現，然依我國實務判決近年來均認為其範圍應
    係涵蓋「接續犯」及「集合犯」之二概念。而接續犯之定義
    ，應指該項犯罪，係由行為人以單一行為接續進行，縱令在
    犯罪完畢以前，其各個舉動已與該罪之構成要件相符，但在
    行為人主觀上，各個舉動不過為其犯罪行為之一部分，且該
    數舉動於同時同地或密切接近之時地實施，侵害同一之法益
    ，各行為之獨立性極為薄弱，依一般社會健全觀念，在時間
    差距上，難以強行分開，在刑法評價上，亦以視為數個舉動
    之接續進行，合為包括之一行為予以評價，較為合理，始論
    為包括一罪之接續犯（最高法院95年度台上字第1331號、95
    年度台上字第3190號判決參照），另就集合犯之觀念而言，
    若該犯罪行為態樣，本質上原具有反覆、延續實行之特徵，
    立法時既予特別歸類，定為犯罪構成要件之行為要素，則行
    為人基於該罪之犯意，在密切接近之一定時間及空間內複次
    實行之該特定構成要件行為，倘依社會通念，於客觀上認為
    符合一個反覆、延續性之行為觀念者，於刑法評價上，即應
    僅成立一罪，例如經營、從事業務、收集、販賣、製造、散
    布等具有職業性、營業性或收集性等具有重複特質之犯罪，
    均屬包括一罪之集合犯概念（最高法院95年度台上字第4536
    號、95年度台上字第4686號、95年度台上字第5315號判決參
    照）。本件被告施用第一級毒品海洛因之時間為95年9 月12
    日下午某時，施用第二級毒品甲基安非他命之時間為95年9
    月11日晚間某時，而臺灣桃園地方法院檢察署95年度毒偵字
    第5426號移送併辦意旨所認被告施用第一級、第二級毒品之
    時間為95年10月17日上午7 時許；95年度毒偵字第5700號移
    送併辦意旨所認被告施用第一級毒品之時間為95年10月26日
    凌晨，併案之該2 次施用第一級毒品之行為時間與本案之施
    用第一級毒品行為時間皆已相隔一個多月，而併案之該次施
    用第二級毒品之行為時間與本案之施用第二級毒品行為時間
    亦已相隔一個多月，顯然非屬密接，行為人應係在各施用時
    點前或因毒癮發作、或因友人邀約而為施用毒品犯行，本係
    分別作成之行為，其個別之獨立性極強，於刑法評價上原難
    視為數個舉動之接續進行，與上開接續犯之定義即有出入；
    另被告所違反之毒品危害防制條例第10條第1 項、第2 項施
    用第一級、第二級毒品罪，其構成要件性質上並不必然具有
    反覆、延續實行之特徵，而行為人施用毒品之行為型態，並
    不如經營特定業務般，必須於在密切接近之一定時間及空間
    內複次從事該特定構成要件行為，縱使施用毒品之行為時有
    所謂成癮性或慣常性之形成，然此應與該施用者自我行為控
    制犯罪慾念之能力強弱有關，並非施用毒品犯罪所獨有，僅
    屬程度之區別而已，與本罪之犯罪構成要件之本質無涉，尚
    非概念涵攝時應予考量之要素，是縱因毒品之施用易使行為
    人獲致愉悅快感而導致依賴性一再施用，然此現象係源於該
    行為人之因素所造成，並非施用行為本身使然，故此情形並
    無成立集合犯之餘地。至刪除刑法第56條規定之修正說明，
    雖有謂：「連續犯之規定廢除後，對於部分習慣犯，例如竊
    盜、吸毒等犯罪，是否會因適用數罪併罰而使刑罰過重產生
    不合理之現象一節，在實務運用上應可參考德、日等國之經
    驗，委由學說即實務以補充解釋之方式，發展接續犯之概念
    ，對於合乎『接續犯』或『包括的一罪』之情形，認為構成
    單一之犯罪，以限縮數罪併罰之範圍，用以解決上述問題。
    」等語，似有意將如本案數次施用毒品之犯行涵括入「接續
    犯」或「包括的一罪」之範圍中。然查，該立法說明僅為解
    釋法律適用之參考材料之一，其既未列入法律文字，則並無
    具立法機關制定法律之拘束效力；再者，我國實務判決對於
    「接續犯」或「包括的一罪」之概念已有清楚定義，若非有
    不合時宜或顯難適用之特殊考量，尚難以補充解釋發展之方
    式過度擴張「接續犯」或「包括的一罪」之概念；又修正後
    之刑法第51條已對數罪併罰之定應執行刑方式有合理適當之
    規定，則如何會因數罪併罰而使刑罰過重產生不合理之現象
    ，上開修正說明並未為進一步之解釋，然依上開規定所定數
    罪併罰之應執行刑，於實務適用上既未曾因而發生修正理由
    所謂使刑罰過重而不合理之情形，則是否有將原實務判決所
    界定「接續犯」或「包括的一罪」之概念予以擴充之必要，
    亦有疑義，縱若立法者憂心上開規定之適用將導致法官對於
    刑度之裁量權過於擴張，仍應自行以立法之方式予以規範並
    限制之，而非捨此不為，反循立法說明之方式冀求以法官於
    判決時自我設限之方式形成實務見解，如此本末倒置無非緣
    木求魚。本院基於以上考量，認為仍應以上開最高法院判決
    已確立之定義為標準認定本案犯罪事實，合先敘明。是本件
    被告施用第一級、第二級毒品海洛因、甲基安非他命之犯行
    ，與移送併辦意旨所認施用第一級毒品海洛因及第二級毒品
    安非他命之行為，其於新法施行後，於刑法評價上，並不符
    合係在密切接近之一定時空，持續實行之一個延續性之行為
    觀念，而施用毒品之本質亦非具反覆性與延時性等特徵，是
    其上開二行為應屬犯意各別，行為互異，應分別論罪，合併
    處罰。綜上所述，上述移送併辦案之犯罪事實，與本案無接
    續犯之關係，非屬事實上同一案件之單純一罪，本院就此部
    分自無從併予審理，此移送併辦又非訴之性質，無從駁回，
    自應退回檢察官另行偵查。
六、扣案之白色粉末20包（合計淨重2.13公克），經送法務部調
    查局鑑驗結果，確含第一級毒品海洛因成分，此有該局95年
    10月15日調科壹字第09523024850 號鑑定書1 紙在卷可佐，
    爰依毒品危害防制條例第18條第1 項前段規定，沒收銷燬之
    。盛裝前開海洛因之包裝袋20個（空包裝總重3.42公克），
    為被告所有供（但非專供）犯本件施用第一級毒品海洛因犯
    行所用防止毒品受潮之物，業據被告供承在卷，爰依刑法第
    38條第1 項第2 款之規定宣告沒收。
七、應適用之法條：刑事訴訟法第273 條之1 第1 項、第455 條
    之2第1項、第455 條之4 第2 項、第455 條之8 、第454 條
    第1 項、第2 項，毒品危害防制條例第10條第1 項、第2 項
    、第18條第1 項前段，刑法第11條、第47條第1 項、第51條
    第5 款、第38條第1 項第2 款。
八、本判決除有刑事訴訟法第455 條之4 第1 項第1 款、第2 款
    、第4 款、第6 款、第7 款所定情形之1 ，或違反同條第2
    項規定者外，不得上訴。
九、如有前述例外得上訴之情形，又不服本件判決，得自判決送
    達之日起10日內，向本院提出上訴書狀，上訴於第二審法院
    。
中　　華　　民　　國　　 96 　 年　　2　　月　　27　　日
                  刑事第二庭法官林蕙芳
以上正本證明與原本無異。
如不服本判決，應於判決送達後10日內向本院提出上訴狀（應附
繕本）。
                            書記官  吳玉蘭
中　　華　　民　　國　　96　　年　　2 　　月　　27　　日
附論罪科刑之法條：
毒品危害防制條例第10條
施用第一級毒品者，處 6 月以上 5 年以下有期徒刑。
施用第二級毒品者，處 3 年以下有期徒刑。
